【裁判字號】    98,司養聲,443
【裁判日期】    990319
【裁判案由】    收養子女
【裁判全文】
臺灣高雄地方法院民事裁定           98年度司養聲字第443號
聲  請  人
即收養人    丁○
聲  請  人
即被收養人  丙○○
上當事人間聲請收養認可事件，本院裁定如下：
  主  文
聲請駁回。
聲請程序費用新臺幣壹仟元由聲請人負擔。
  理  由
一、按民法第1076條規定：「夫妻之一方被收養時，應得他方之
    同意。但他方不能為意思表示或生死不明已逾三年者，不在
    此限。」。次按「被收養者為成年人而有下列各款情形之一
    者，法院應不予收養之認可：(一)意圖以收養免除法定義務。
    (二)依其情形，足認收養於其本生父母不利。(三)有其他重大事
    由，足認違反收養目的。」、「收養子女，違反第1076條規
    定者，被收養者之配偶得請求法院撤銷之。」、「收養有無
    效、得撤銷之原因或違反其他法律規定者，法院應不予認可
    」，民法第1079條之2 、第1079條之5 、第1079條第2 項分
    別定有明文。
二、本件聲請意旨略以：緣聲請人即收養人丁○願收養聲請人即
    被收養人丙○○為養子，並徵得被收養人之配偶甲○○及被
    收養人之生父乙○○之同意，雙方於民國98年12月17日簽立
    收養契約，並提出書面，爰狀請本院認可本件收養等語。
三、經查：聲請人主張之上開事實，固據其提出收養契約書、被
    收養人生父乙○○之出養同意公證書暨同意書、配偶之收養
    同意書、國軍岡山醫院附設民眾診療服務處體格檢查表、財
    政部臺灣省南區國稅局97年度綜合所得稅各類所得資料清單
    、財產歸屬資料清單、戶籍資料等件各1 份為證。惟查：(一)
    聲請人所提出之配偶甲○○收養同意書之簽立日期為97年12
    月17日，距今已隔1 年3 個月之久，又被收養人丙○○與其
    配偶甲○○間尚有通常保護令在案，有本院之案件查詢清單
    1 紙附卷為憑，是本件收養是否取得被收養人配偶甲○○之
    同意真意，尚有疑義。(二)次查，收養人丁○未陳明收養原因
    為何，經本院兩次合法通知收養人丁○、被收養人丙○○及
    其配偶甲○○、生父乙○○到庭，收養人丁○、被收養人丙○○及其配偶甲○○、生父乙○○皆無正當理由未到庭陳明
    ，致本院無從審究收養人丁○收養被收養人丙○○是否有民
    法第1079條之2 規定被收養者為成年人之不予認可之各款原
    因存在，又被收養人配偶甲○○未到庭陳明，故是否有同意
    被收養人丙○○被收養人丁○收養之真意，依上開所述，亦
    難以認定，參首開法律規定，聲請人之聲請本件收養認可，
    經核難謂合法，應予駁回。
四、依非訟事件法第21條第1 項前段、第23條、第24條第1 項、
    民事訴訟法第85條第1 項前段，裁定如主文。
五、如對本裁定抗告，須於裁定送達後10日之不變期間內，向本
    院提出抗告狀，並繳納抗告費新臺幣1,000 元。
中    華    民    國    99    年     3    月    19    日
                  家事法庭  司法事務官

司法院資訊處製作；財團法人民間司法改革基金會備份。
